臺灣臺南地方法院刑事裁定　　　　　　100年度聲簡再字第6號
聲　請　人　臺灣臺南地方法院檢察署檢察官
受判決　人　常先覺
上列聲請人因受判決人違反電子遊戲場業管理條例案件，對於本
院民國九十七年四月一日九十七年度簡字第九一五號確定判決，
聲請再審，本院裁定如下：
    主  文
本件開始再審。
    理  由
一、聲請再審意旨略以：本院九十七年度簡字第九一五號判決認
    定受判決人常先覺自民國九十六年十二月中旬某日起，在其
    所經營之臺南縣永康市○○○街二０一號「寶貝熊超商」內
    ，擅自擺設電子遊戲機數台，供顧客把玩，嗣為警於九十七
    年一月二十七日查獲，所為係犯電子遊戲場業管理條例第二
    十二條之非法營業罪，而予以判處有期徒刑三月確定。惟原
    判決確定後，茲發現如下之新證據，足以證明原判決所採納
    之證人潘美吟警詢證言為虛偽：(一)常先覺於九十九年七月九
    日檢察官偵訊時供承其僅係寶貝熊超商之人頭負責人；(二)另
    案被告何金海於九十九年四月十三日、同年六月五日檢察官
    偵訊時及同年六月三日法院羈押訊問時坦承其為寶貝熊超商
    之實際負責人；(三)證人即超商店員潘美吟於九十九年七月九
    日檢察官偵訊時證稱何金海始為寶貝熊超商之老闆，其從未
    見過常先覺；(四)常先覺因此所涉頂替罪嫌，業經本院以九十
    九年度簡字第一九七五號判刑確定，本院九十七年度簡字第
    九一五號判決以證人潘美吟警詢證詞作為認定受判決人常先
    覺有罪之證據，依上開證據足認證人潘美吟之警詢證詞為虛
    偽，且證人潘美吟雖未因偽證罪判處罪刑，然係因上開警詢
    證詞未經具結程序所致，爰依刑事訴訟法第四百二十條第一
    項第二款規定聲請再審等語。
二、按有罪之判決確定後，有左列情形之一者，為受判決人之利
    益，得聲請再審︰…二、原判決所憑之證言、鑑定或通譯已
    證明其為虛偽者。前項第一款至第三款及第五款情形之證明
    ，以經判決確定，或其刑事訴訟不能開始或續行非因證據不
    足者為限，得聲請再審。刑事訴訟法第四百二十條第一項第
    二款、第二項分別定有明文。
三、經查：
  (一)受判決人常先覺前經臺灣臺南地方法院檢察署檢察官以其於
    警詢中之自白、證人潘美吟（店員）、SAWNDEE BANCHA及AB
    MANO CHUCHAI（均為把玩遊戲機之客人）警詢證詞、臺南縣
    警察局永康分局臨檢紀錄表一份、現場測繪圖一張、照片十
    張及扣案之電子遊戲機臺等證據為據，而以九十七年度偵字
    第三四九七號聲請簡易判決處刑書，向本院聲請簡易處刑，
    並經本院援引前開證據而以九十七年度簡字第九一五號刑事
    簡易判決判處有期徒刑三月，如易科罰金以新臺幣一千元折
    算一日，嗣於九十七年五月七日確定等情，業有臺灣臺南地
    方法院檢察署九十七年度偵字第三四九七號聲請簡易判決處
    刑書、本院九十七年度簡字第九一五號刑事簡易判決書、臺
    灣高等法院被告前案紀錄表各一份在卷可稽，並經本院調閱
    前開案件卷證屬實，此部分事實應堪認定。
  (二)其次，本院九十七年度簡字第九一五號判決以證人潘美吟警
    詢證述作為受刑人常先覺有罪之論據，而證人潘美吟即寶貝
    熊超商店員於九十七年一月二十七日警詢證稱：我目前在臺
    南縣永康市○○○街二０一號寶貝熊超商工作，負責店內櫃
    臺收銀員及供不特定客人以新臺幣開分把玩遊戲機台，我是
    向店內負責人常先覺領取薪資，遊戲機台負責人是常先覺，
    我不知道本店有無申請遊戲機台執業登記證等語（見臺南縣
    警察局永康分局九十七年二月一日南縣永警偵字第０九七０
    ００二一二八號卷第六頁至第七頁），是本院上開案件判決
    ，確實以證人潘美吟警詢之證述，作為認定受刑人常先覺為
    臺南縣永康市○○○街二０一號寶貝熊超商非法經營電子遊
    戲場業之實際負責人。而觀諸聲請人所提出聲請再審之證據
    ，證人潘美吟於九十九年七月九日另案接受檢察官偵訊時證
    稱：我從未見過常先覺，作筆錄時也沒見過，我只知道何金
    海是寶貝熊超商的老闆等語（見九十九年度再字第一號偵查
    卷第二十四頁）；另案被告何金海於九十九年四月十三日、
    同年六月五日檢察官偵訊時及同年六月三日法院羈押訊問時
    ，均坦承其為臺南縣永康市○○○街二０一號寶貝熊超商之
    實際負責人（見同上偵查卷第六頁、第十三頁至第十四頁、
    第十八頁至第二十一頁），復於九十九年六月五日檢察官偵
    訊時坦稱：九十七年一月二十七日中正二街寶貝熊超商為警
    查獲時之人頭常先覺，是綽號「黑鷹」找來的，之前警察查
    獲之負責人，除了鄭白忠外，其餘都是人頭，中正二街寶貝
    熊超商開設到今日大約有五年，從開業後二、三個月開始擺
    設電玩等語（見同上偵卷第十八頁至第二十一頁）。而何金
    海因於九十六年十二月中旬起至九十七年一月二十七日止，
    與綽號「黑鷹」之男子在臺南縣永康市○○○街二０一號寶
    貝熊超商非法經營電子遊戲場業，經本院判處有期徒刑三月
    ，如易科罰金，以新臺幣一千元折算一日確定，亦有本院九
    十九年度簡字第三０六一號判決在卷可佐，則在臺南縣永康
    市○○○街二０一號寶貝熊超商非法經營電子遊戲場業之實
    際行為人，應為何金海、綽號「黑鷹」之男子，而非受判決
    人常先覺，證人潘美吟前揭九十七年一月二十七日警詢證述
    內容，顯然係配合實際經營人何金海之安排而為不實之證述
    。再者，九十六年十二月中旬起至九十七年一月二十七日止
    ，前揭「寶貝熊超商」實際負責人並非受判決人常先覺，受
    判決人常先覺係意圖使何金海、綽號「黑鷹」隱避而頂替犯
    罪一節，亦由受判決人常先覺供認在卷，並經本院以九十九
    年度簡字第一九七五號判決判處有期徒刑六月確定，此有本
    院九十九年度簡字第一九七五號判決、臺灣高等法院被告前
    案紀錄表各一份在卷，亦堪以佐證證人潘美吟前於九十七年
    一月二十七日警詢證稱受判決人常先覺為寶貝熊超商之實際
    經營人，電子遊戲機之負責人為常先覺等之證述，確實為虛
    偽不實。
  (三)末查，證人潘美吟上揭警詢之證言，因未經具結並未構成偽
    證罪，其刑事訴訟不能開始非因證據不足；另檢察官前雖曾
    就本院九十七年度簡字第九一五號判決聲請再審，經本院以
    九十九年度簡聲再字第四號裁定駁回，惟前次聲請再審係以
    刑事訴訟法第四百二十條第一項第六款「因發現確實之新證
    據，足認受有罪判決之人應受無罪、免訴、免刑或輕於原判
    決所認罪名之判決」為原因聲請再審，與本件係以同條項第
    二款之「原判決所憑之證言、鑑定或通譯已證明其為虛偽」
    之再審事由並不相同，二者應審查之要件亦迥異，則本件並
    非以同一原因聲請再審，尚無刑事訴訟法第四百三十四條第
    二項之情形，均併與敘明。
四、綜上，本院九十七年度簡字第九一五號確定判決，認定受判
    決人有罪所憑之上開證人潘美吟於警詢之證詞，業經檢察官
    提出證據證明為虛偽。揆諸上開說明，聲請人為受判決人之
    利益聲請再審，經核與刑事訴訟法第四百二十條第二項後段
    規定相符，為有再審之理由，爰依刑事訴訟法第四百三十五
    條第一項，裁定如主文。
中    華    民    國   100    年    7     月    21    日
                  刑事第十二庭  法  官  黃琴媛
以上正本證明與原本無異。
如不服本裁定，應於送達後3日內，向本院提出抗告狀。
                                書記官  曾國華
中    華    民      國  100    年    7    月    21    日